【裁判字號】    90,交訴,376
【裁判日期】    901210
【裁判案由】    公共危險等
【裁判全文】
臺灣臺南地方法院刑事判決                          九十年度交訴字第三七六號
    公  訴  人  臺灣台南地方法院檢察署檢察官
    被      告  乙○○
右列被告因公共危險等案件，經檢察官提起公訴（九十年度偵字第八二三二號），本
院判決如左：
    主  文
乙○○因過失傷害人，處拘役貳拾日，如易科罰金，以參佰元折算壹日；又駕駛動力
交通工具肇事，致人受傷而逃逸，處有期徒刑柒月。緩刑參年。
    事  實
一、乙○○於民國九十年二月九日上午六時十分許，駕駛車牌號碼號Ｃ七－八○一六
    號自用小客車，沿台南市○○○路○段二九五巷由東向西行駛，途經上該巷與中
    華東路二段交岔路口時，理應注意汽車行駛時，駕駛人應注意車前狀況，並隨時
    採取必要之安全措施，及閃光紅燈表示「停車再開」，車輛應減速接近，先停止
    於交岔路口前，讓幹道車優先通行後認為安全時，方得續行之規定，而依當時之
    情形，天候晴、日間自然光線、雙線道柏油路面、標線清晰，又無不能注意之情
    事，竟疏於注意，於通過上開交岔路口時，貿然行駛，未留意車輛及閃光紅燈號
    誌之警示表示注意路況，隨時為停車之準備，適同一時地甲○○駕駛車號ＴＱ－
    二一九六號自用小客車，沿台南市○○○路○段由北向南行駛，亦應注意駕駛人
    駕駛汽車，應遵守道路交通標誌、標線、號誌之指示並注意車前狀況隨時採取必
    要之安全措施及閃光黃光表示「警告」，車輛應減速接近，注意安全，小心通過
    之規定，而依當時之情形，又無不能注意之情事，竟亦疏於注意，於通過上開交
    岔路口時，仍貿然前行，未注意車前狀況隨時取應變措施。由於雙方皆有上述過
    失，避煞皆已不及，雙方之小客車遂於交岔路口發生碰撞。甲○○因而受有「頸
    椎挫傷併頸椎第五節壓迫性骨折」等傷害。豈料乙○○雖明知駕車肇事可能致甲
    ○○受傷，然其竟未下車察看，或採取其他必要之救護措施，而逕行駕車逃離現
    場。經甲○○報警後，經警查獲乙○○掉落現場之車牌一面，循線查知上情。
二、案經甲○○訴由台南市警察局第一分局報請臺灣臺南地方法院檢察署檢察官偵查
    起訴。
    理  由
一、訊據被告乙○○對於前揭因過失撞及告訴人甲○○所駕車輛及肇事後未下車察看
    ，或採取其他必要之救護措施，而逕行駕車駛離現場之事實於警訊、檢察官偵查
    及本院審理中均不否認，惟矢口否認有致人受傷而肇事逃逸之犯行。辯稱：我是
    因為要送小孩搭校車怕來不及而離開，我送兒子到學校後有馬上回到現場，對方
    已經離去，我於晚上下班後有到交通隊車輛處理小組去說明，並非肇事逃逸云云
    置辯。
二、按汽車行駛時，駕駛人應注意車前狀況，並隨時採取必要之安全措施，道路交通
    安全規則第九十四條第三項定有明文；次按閃光黃燈表示「警告」，車輛應減速
    接近，注意安全，小心通過；閃光紅燈表示「停車再開」，車輛應減速接近，先
    停止於交岔路口前，讓幹道車優先通行後認為安全時，方得續行，道路交通標誌
    標線號誌設置規則第二百一十一條第一項亦有明文。本件被告駕車於道路上行駛
    ，本應注意上開道路交通安全規則及道路交通標誌標線號誌設置規則，而依當時
    情形，天候晴、日間自然光線、雙線道柏油路面、標線清晰，客觀上亦無不能注
    意之情事，竟疏於注意車前狀況，貿然前行，致與告訴人所駕之汽車相撞，是被
    告之駕駛行為，顯有過失，此並有道路交通事故調查報告表及道路交通事故現場
    蒐證照片七紙為證，被告過失犯行當可認定。
三、況本件經送台灣省台南區行車事故鑑定委員會鑑定結果，亦認被告行經設有閃光
    紅燈號誌肇事岔路口，支線道未讓幹道車先行為肇事主因；告訴人駕駛小客車，
    行經設有閃光黃燈號誌肇事岔路口，未減速慢行，未注意車前狀況，為肇事次因
    ，有該委員會九十年八月三十一日南鑑字第九○○九九七號函及所附之鑑定意見
    書一份附卷可參，此益證被告駕車肇事致告訴人受傷之行為，確有過失無疑。此
    外，告訴人就本件車禍肇事事件，雖亦有過失有前述鑑定意見書載明可證，然被
    告之前述過失，既與告訴人之過失，併合而為本件車禍肇事之原因，故告訴人之
    過失或可供做量刑時之斟酌，但被告之刑責則不能因此相扺而獲得免除。
四、末查，本件告訴人係因此次車禍而受有如事實欄所載之傷害，告訴人於車禍肇事
    當日雖未陳明受有傷害，惟車禍肇事案件除當事人所受者為明顯之皮外傷或嚴重
    之骨折等傷害外，多會在經過一段時間後始得查知，此亦有證人即富強醫院副院
    長丙○○醫師到庭證述屬實，且有富強醫院九十年四月十七日四五七七號診斷證
    明書一紙及病歷紀錄一份與國立成功大學醫學院附設醫院病歷紀錄一份附卷可稽
    ，故被告之過失駕車行為，與告訴人所受之傷害結果間，復具有相當因果關係，
    是本件事證已甚明確，被告過失傷害之犯行堪予認定。
五、次按刑法第一百八十五條之四之駕車肇事逃逸罪，其立法意旨係在維護交通安全
    ，加強救護，減少被害人之死傷，促使駕駛人於肇事後，能下車探查被害人是否
    受傷，對被害人及時救護，因之行為人如駕車肇事致被害人受傷後，業已逃離現
    場，則因其肇事後未能立即對被害人施以及時之救護，以減少被害人之死傷，故
    其行為即已該當本條之犯罪構成要件，縱行為人事後有意回現場處理，然此僅係
    其犯罪後態度之問題，尚非因之即可解免其駕車肇事逃逸之罪責。經查，本件被
    告於警訊中即已坦承：其肇事後要送小孩趕搭校車，而將小客車駛離現場等語，
    顯見被告明知肇事可能致人受傷，然其竟未立即下車查看，並對被害人施以及時
    之救護，而將肇事之小客車駛離現場，是其行為已該當前述刑法第一百八十五條
    之四之駕車肇事逃逸罪之犯罪構成要件，應無疑義。
六、核被告所為，係犯刑法第二百八十四條第一項之過失傷害罪及同法第一百八十五
    條之四之駕車肇事逃逸罪。又被告所犯上開二罪間，犯意不同，行為互殊，應予
    分論併罰。本院審酌被告犯罪之動機、目的，其生活狀況、品行、智識程度、本
    件犯罪所生之危險、損害，與告訴人因本件車禍所受之傷勢，未與告訴人達成和
    解，犯後仍矯言掩飾犯行等一切情狀，爰分別量處如主文所示之刑，過失傷害部
    分並諭知易科罰金之折算標準，以資懲儆。末查：被告雖未與告訴人達成和解，
    然主張係因告訴人請求之金額過高，況其同意給付告訴人新台幣八萬元，並非不
    願和解等語，有本院筆錄紀載可稽，尚非不足採信。而被告前未曾受有期徒刑以
    上刑之宣告，有臺灣高等法院被告全國前案紀錄表及台灣台南地方法院檢察署刑
    案資料查註紀錄表各一紙在卷為憑，其經此教訓後，應知所警惕，信無再犯之虞
    ，本院因認所宣告之拘役及有期徒刑，均以暫不執行為適當，併諭知緩刑三年，
    以勵自新。
據上論斷，應依刑事訴訟法第二百九十九條第一項前段，刑法第二百八十四條第一項
、第一百八十五條之四、第四十一條第一項前段、第七十四條第一款，罰金罰鍰提高
標準條例第一條、第二條，判決如主文。
本案經檢察官蔡英俊到庭執行職務
中      華      民      國      九十      年    十二    月      十      日
          臺灣臺南地方法院交通法庭
                                      法  官  蔡  直  青
右正本證明與原本無異。
如不服本判決，應於判決送達後十日內向本院提出上訴狀( 應附繕本 )。
                                      書記官  孫  鈴  堯
中      華      民      國      九十      年    十二    月      十一    日
中華民國八十九年月日附錄本案論罪科刑法條全文：
中華民國刑法第二百八十四條第一項
 (過失傷害罪)
因過失傷害人者，處六月以下有期徒刑、拘役或五百元以下罰金，致重傷者，處一年
以下有期徒刑、拘役或五百元以下罰金。
中華民國刑法第一百八十五條之四
駕駛動力交通工具肇事，致人死傷而逃逸者，處六月以上五年以下有期徒刑。


司法院資訊處製作；財團法人民間司法改革基金會備份。
